臺灣高雄地方法院刑事判決　　　　　　 96年度交訴字第151號
公　訴　人　臺灣高雄地方法院檢察署檢察官
被　　　告　丁○○
選任辯護人　陳豐裕律師
上列被告因公共危險等案件，經檢察官提起公訴（96年度偵字第
13612 號），本院判決如下：
    主    文
丁○○犯業務過失致人於死罪，處有期徒刑壹年肆月，減為有期
徒刑捌月。又犯肇事致人死亡逃逸罪，處有期徒刑貳年拾月，減
為有期徒刑壹年伍月。應執行有期徒刑貳年。
    事    實
一、丁○○係宏詮企業股份有限公司（下稱宏詮公司）所僱用擔
    任搬運載送貨物之大貨車司機，為從事駕駛業務之人，於民
    國96年3 月13日晚間21時10分許，駕駛宏詮公司所有車牌號
    碼25 9-SH 號之自用大貨車，沿高雄縣路竹鄉○○路、同鄉
    ○○村○○路，由西向東，往同縣阿蓮鄉港後村方向行駛，
    於同日21時29分許，行經新生路2 巷323 號附近，適有余貴
    華騎乘車牌號碼L95- 283號重型機車由東向西，行經前開處
    所之際，丁○○本應注意載運貨物必須穩妥，車門關閉良好
    ，而依當時情況，並無不能注意之情事，竟疏未注意及此，
    其所駕駛上開自用大貨車後車斗門門柱車栓鬆脫，後車斗門
    向左掀開，橫擋對向路面，致對向之余貴華迎面撞上，人車
    倒地，因而頭骨破裂嚴重腦挫傷當場死亡。詎丁○○聽聞撞
    擊2 聲巨響後，僅將其自用大貨車停在上開路口323 號前約
    1 、2 分鐘，於知悉其駕車肇事致人受傷或死亡，竟未下車
    察看有無將被害人送醫必要，並出面向警方說明或留在肇事
    現場協助處理善後，仍逕自駕駛上開車輛逃逸，嗣經警調閱
    附近路口監視器錄影帶後循線查獲。
二、案經高雄縣警察局湖內分局移送臺灣高雄地方法院檢察署檢
    察官偵查起訴。
    理    由
壹、證據能力部分：
一、按被告以外之人於偵查中向檢察官所為之陳述，除顯有不可
    信之情況者外，得為證據，刑事訴訟法第159 條之1 第2 項
    定有明文。卷附證人乙○○於96年5 月30日在檢察官偵查中
    之具結證述，依現階段刑事訴訟法規定，檢察官係代表國家
    偵查犯罪、實施公訴，依法有訊問被告、證人、鑑定人之權
    ，而實務運作時，檢察官偵查中向被告以外之人所取得之陳
    述，原則上均能遵守法律規定，不致於違法或不當取供，故
    可信度極高，且上開陳述與本件待證事實相關，且為證明被
    告本件犯罪事實之存否所必要，公訴人、被告及辯護人均未
    證明有何顯不可信之情況，其上開陳述，認具有證據能力。
二、次就卷附證人乙○○、戊○○、己○○等3 人警詢之陳述，
    被告及辯護人雖爭執其證據能力，惟員警對其等之警詢，係
    依一問一答方式，製作筆錄過程中並無刑求、逼供或其他不
    法、不當等情形，是其等警詢陳述，與其等於本院審判中具
    結證述有不符部分，其等先前陳述，實具有較為可信之特別
    情事，且與待證事實有關聯性，依刑事訴訟法第159 條之2
    ，認具有證據能力。
三、再卷附之高雄地檢署相驗屍體證明書、檢察官相驗報告書、
    法醫驗斷書、內政部警政署刑事警察局鑑驗書（刑醫字第
    0960047754號）各1 份等書面資料，分別為上開檢察、警政
    機關公務員於相驗、鑑驗職務上所製作、開立之紀錄文書、
    證明文書，公訴人、被告及辯護人均未提出有何顯不可信之
    情況，且與待證事實有關聯性，應屬刑事訴訟法第159 條之
    4 第3 款所定其他於可信之特別情況下所製作之文書，認具
    有證據能力。
四、又就卷附之湖內分局肇事逃逸證人代號與真實姓名對照表、
    道路交通事故現場圖、交通事故調查報告表(一)、(二)、疑似肇
    事逃逸追查表、車禍機車駕駛人余貴華及所騎乘機車L95-28
    3 車籍資料查詢表、交通事故處理小組相驗案件初步調查報
    告表、扣押筆錄、扣押物品收據及目錄表、高雄縣政府警察
    局鑑識課刑案現場勘查報告書、車號259-SH車籍查詢認可資
    料及行車執照（登記宏詮公司所有）各1 份、交通事故照片
    29 紙 、車禍現場照片7 紙、相驗照片21紙、重型機車車號
    L95-283 照片5 紙、自用大貨車車號259-SH通過太平路監視
    器畫面翻拍照片6 紙、車號259-SH資料照片4 紙、證物清單
    1 份等書面資料，以及告訴人林泮、余盛隆、洪仁贊、陳冠
    中於警詢之陳述之證據能力，公訴人、被告及辯護人於本院
    審理時，均表示無意見等語（參本院卷第24、60頁），本院
    審酌上開言詞、書面陳述資料作成時非出於偽造、變造之情
    事，且亦無受到不法訊問或不當之情形，認為適當，依刑事
    訴訟法第159 條之5 第2 項規定，認得為本案審酌之證據。
貳、實體方面：
一、訊據被告坦承有業務上過失致人於死，惟否認肇事致人死亡
    逃逸之犯行，辯稱：伊開車時並未看到被害人之機車靠近，
    事發時不知道有撞到死者，不知有車禍發生等語。經查：
  (一)業務上過失致人於死部分：
    1.上揭事實，業據被告於本院審理時坦承不諱，核與告訴人
      林泮、余盛隆之警詢指述相符，並與證人乙○○、己○○
      、戊○○、洪仁贊之警詢證述，證人乙○○之偵訊具結證
      述相符，且有湖內分局道路交通事故現場圖、道路交通事
      故調查報告表(一)、(二)、車禍機車駕駛人余貴華及所騎乘機
      車車號L95-283 車籍資料查詢表、大貨車車號259-SH車籍
      查詢認可資料及行車執照各1 份及道路交通事故照片29紙
      、現場蒐證照片7 紙、機車L95-283 號照片5 紙附卷可稽
      。再被害人余貴華確因本件車禍，受有如犯罪事實欄所示
      之傷害，並當場死亡之事實，亦有臺灣高雄地方法院檢察
      署驗斷書及相驗屍體證明書各1 份附相驗卷可參。
    2.再被告係宏詮公司所僱用擔任搬運載送貨物之大貨車司機
      ，案發當晚被告駕駛上開自用大貨車，為從事駕駛業務之
      人等情，有被告於警詢供承，並經證人即宏詮公司負責人
      陳冠中於警詢證述明確。而按載運貨物必須穩妥，車門應
      能關閉良好，物品應捆紮牢固，堆放平穩，96年2 月1 日
      修正施行之道路交通安全規則第77條第2 款分別定有明文
      。上開道路交通規定係一般駕駛人所應注意並確實遵守之
      事項，被告既考領有大貨車駕駛執照，有卷附駕駛執照影
      本可憑，自應確實注意並遵守之，而肇事當時天候晴、夜
      間有照明、柏油路面、路面乾燥無缺陷，業經警製作道路
      交通事故調查報告表(一)、(二)及上開現場照片在卷，依被告
      智識、能力，復無不能注意之情事，詎被告竟疏未注意將
      車斗後門關閉良好，不致使其任意旋開橫向對向車道，而
      當時其車斗後門因門柱車栓鬆脫向左旋開而肇事，致迎面
      撞擊對向之被害人余貴華，致其受創死亡，被告自有過失
      ，灼然甚明。
    3.案發後經警在被告所駕上開大貨車、死者機車進行採證，
      發現左右側後視鏡各有藍色漆4 處、1 處，右煞車桿掉落
      ，有藍色漆1 處，車頭上方儀表版破裂，有藍色漆1 處；
      再自該貨車後車斗距基點109 公分處（離地面高度143 公
      分）所採集外來血跡組織，經送DNA 鑑定結果，為死者余
      貴華所有，即為告訴人甲○○、林泮之親生女血跡等情，
      有上開刑案現場勘查報告書、內政部警政署刑事警察局函
      附鑑驗書刑醫字第0960047754號各1 份在卷足參，足見確
      係後車斗門向左掀開而迎面撞擊對向被害人無訛。又被害
      人確因本件車禍撞擊，人車倒地，頭骨破裂嚴重腦挫傷當
      場死亡等情，有臺灣高雄地方法院察署檢察官督同法醫師
      相驗明確，製有相驗報告書、相驗屍體證明書、驗斷書各
      一紙附卷可稽，是被告未盡上開注意義務與被害人死亡間
      ，顯有相當因果關係，被告難辭過失致人於死之刑責。就
      此，事證明確，被告上開犯行，堪以認定。
  (二)肇事逃逸部分：
    1.被告有肇事逃逸犯行，業據證人乙○○、戊○○、己○○
      等3 人於警詢證述、證人乙○○於檢察官偵訊時具結證述
      明確，參核屬實，並有車號259-SH通過太平路監視器畫面
      翻拍照片6 紙、該自大貨車照片4 紙、刑事警察局鑑驗書
      （刑醫字第0960047754號）、高雄縣政府警察局之證物清
      單、初步調查報告表、扣押筆錄、扣押物品收據及目錄表
      、現場勘查報告表、刑案現場勘查報告書1 份在卷足參。
    2.被告雖以上開情詞置辯，惟查：(1)證人乙○○於警詢證稱
      ：96年3 月13日21時29分許，伊人在工廠，那時聽到門外
      「碰」、「碰」連續2 聲巨響，伊起身往屋外查看，發現
      1 部貨車停在伊工廠前約10秒（在新生路2 巷，西往東）
      ，後來就往東離去，伊立即前往查看，發現距離伊工廠約
      20至30公尺處躺著1 個人，那時有戊○○2 人共乘1 部機
      車由東往西而來，伊隨即打電話報警，並與他們2 人在現
      場協助管制車輛等語（參相驗卷第12頁），且於檢察官偵
      訊時除為相同證述外，並補充證稱：該車停下來5 至10秒
      後，旋即加速往阿蓮方向離開；可明確看出是貨車，車上
      有載東西，是3 噸半之貨車；（提示肇事車輛翻拍照片）
      該車之後燈是長方形，與伊當晚目擊之車輛一樣，伊本身
      是修車師傅，類似車輛伊有修理過，伊聽引擎聲可判斷出
      來；伊聽見2 聲碰撞聲後，才出來看見該車停在那裡約5
      至10秒，從伊聽見碰撞聲至出來查看，約經過1 分多鐘；
      第1 聲聽不到金屬撞擊聲，第2 聲可很清楚聽出是金屬車
      斗關門聲，且很大一聲等語明確（參偵卷第11、12頁），
      前後參核相符。(2)再證人己○○（即證人A1）於警詢證稱
      ：當天伊騎乘重機車經過上開地點，發現1 部貨車，且該
      車車斗後面可單面開啟的門向左方掀開，當伊要從該車左
      方超越它，被該車後車門擋住，致無法超車，開到較寬地
      方伊再從該車右方超車，但過約3 至5 秒後就聽到1 聲巨
      響，伊停車回頭看1 下，同時貨車也有停一下，伊後來就
      到阿蓮派出所報案；當時伊距離現場約2 、3 百公尺，伊
      看到貨車有停下來；貨車是藍色，約3 至6 公噸之貨車，
      該車特徵是框式後車斗往左掀開，車斗後柱很高與車頭平
      高，警方查扣之貨車與伊看到貨車很吻合；在伊超越該車
      之前，該貨車後車斗門都一樣開啟狀態等語明確（參警卷
      第16、17頁），且與其於本院證稱：伊是看到肇事者停下
      來，但駕駛人沒有下車，當時該部貨車後車斗沒有關好，
      車斗門向左邊掀開，差不多把全部路面占滿，伊也看不到
      前面，但伊有看到地上有機車，在該貨車之後面等語明確
      （參本院卷第57、58頁），比對相符，且與卷內資料顯示
      該部大貨車車號259-SH登記之顏色、噸位、行進路線、後
      車斗門門住高度、可向左旋轉打開等節，印證一致無訛，
      亦有上開大貨車通過太平路監視器畫面翻拍照片6 紙、大
      貨車照片4 紙、大貨車車號259-SH車籍查詢認可資料及行
      車執照、高雄縣政府警察局證物清單（即重機車左後側後
      視鏡、大貨車油漆碎片）各1 份在卷足堪佐證。(3)又證人
      戊○○於本院具結證稱：在伊到達事故現場前約3 、4 分
      鐘，伊在阿蓮鄉港後村，與1 部藍色大貨車錯車，過1 個
      橋之後才會到事發地點路竹鄉下坑村，該貨車是開遠光燈
      ，時速大約40、50公里，貨車從該橋下來時約時速50公里
      ，後來伊騎到現場，修車廠老闆乙○○才將伊與朋友攔下
      等語（參本院卷第59正反面），核與上開證人乙○○、己○○證述相符，且被告於本院審理亦坦承：於路竹鄉下坑
      村往阿蓮鄉港後村行進時，曾與1 部機車會車，且會經過
      1 座橋等語（參本院卷第65頁），而與證人戊○○證述相
      符。足見被告貨車後車斗門向左掀開撞擊被害人肇事後，
      其停車發現被害人、機車倒地，機車左後側後視鏡、大貨
      車車斗門油漆碎片掉落於地，被告先停車1 、2 分鐘，發
      現被害人未起身、事態嚴重，且無人在場（超車在前之機
      車騎士己○○雖停車但先離去），隨即開車逃離現場，並
      於阿蓮鄉港後村過橋時發現有來車（即戊○○機車），開
      遠光燈並以時速50公里疾駛逃逸等情，堪以認定。
    3.再參諸：(1)證人己○○雖於警詢證稱該貨車上有1 排3 個
      汽油桶，而於本院證稱有2 個汽油桶，尚有不符；且證人
      戊○○於本院證稱車上有無載何物，沒有注意看等語，對
      於裝載物品尚有不明。惟證人乙○○警詢證述：現場雖有
      路燈，但視線昏暗等語（參警卷第26頁），且證人己○○
      原先雖跟在被告貨車之後，該貨車後車斗門時而向左掀開
      或時而迴轉，對於亟思超越前車之後方機車騎士，目光焦
      點在於左掀後車斗門之關合，當無暇細數貨車上汽油桶數
      目，乃屬常情；及證人戊○○於錯車時受被告大貨車遠光
      燈強力照射，僅瞬間錯車，當無法看清貨車上汽油桶數目
      ，均符合事理，惟上開2 證人就該貨車噸位、顏色、後車
      斗門門柱車栓鬆脫、向左掀開、占用對向車道等重要之點
      ，均已證述明確。(2)況被告對於其後車斗門向左掀開，旋
      轉而迎面撞擊對向被害人頭部及機車後視鏡，而產生第1
      聲巨響，接著該車斗門因反作用力向右迴轉，碰撞車斗及
      右側門柱產生第2 聲巨響，以被告平日經常從門柱車栓開
      關後車斗門，對於上開撞擊巨響，當無諉為不知肇事之理
      ，且其停車時由貨車內照後鏡、兩側後視鏡，均得目睹其
      後車斗門掀開、機車倒地、被害人趴倒在地、地上有血跡
      等情，其已知悉駕車肇事致人傷亡，而仍逃逸等情，當屬
      明確。是被告所辯：當時其貨車上有4 個汽油桶，並未下
      車查看，不知肇事致人死傷云云，委無可信。
  (三)綜上所述，被告有上開業務過失致人於死、肇事致人死亡逃
    逸之犯行，事證明確，犯行堪以認定，應予依法論科。
二、按刑法上所謂業務，係指個人基於其社會地位繼續反覆所執
    行之業務，而汽車（含貨車）駕駛人之駕駛工作，乃隨時可
    致他人身體、生命於危險之行為；如以駕駛汽車為主要業務
    之人，就其駕駛汽車應有經常注意，俾免他人於危險之特別
    義務，其所負之特別義務，在此地位之駕車，不問其目的為
    何，均應認係業務之範圍，亦不因其駕駛時為上班或下班時
    間而有差別（參最高法院92年度台上字第4251號判決意旨）
    。次按刑法第185 條之4 駕駛動力交通工具肇事致人死傷而
    逃逸罪，只須有駕駛動力交通工具肇事，致人死傷，未下車
    救護而逃逸之事實，罪即成立；且駕駛人之肇事逃逸，係在
    其過失行為發生之後，為規避責任，另行起意之另一行為，
    故行為人之過失犯行與其肇事致人死傷而逃逸之行為，應屬
    併罰關係（參最高法院89年度台上字第7622號、91年度台上
    字第3776號、93年度台上字第5599號判決意旨）。本件被告
    於夜間駕駛自用大貨車，本應注意將後車斗門關閉良好，不
    致使其任意掀開橫擋對向來車，而依當時現場狀況，亦無不
    能注意之情事，被告竟疏未注意及此，以致肇事，其駕駛行
    為顯有過失。再被告因其違規駕車行為，對於騎乘機車行經
    肇事路段對向之被害人，製造法所不容許之風險，且該風險
    在具體事故中實現，而導致被害人傷重死亡之結果發生，該
    死亡結果顯可歸責於被告，堪認被告過失駕駛行為與被害人
    受傷死亡結果間，顯有相當因果關係。又被告對於其駕駛動
    力交通工具之貨車肇事，致人死亡，仍駕車逃逸。核被告丁○○所為，係犯刑法第276 條第2 項之業務過失致人於死罪
    、同法第185 條之4 之肇事致人死亡逃逸罪。被告所犯上開
    二罪，各為過失、故意犯罪，行為互殊，應予分論併罰之。
三、爰審酌被告明知為職業大貨車駕駛，竟疏未將其後車斗門關
    閉良好，致後車斗門向左掀開撞擊被害人，因此過失肇禍，
    致被害人受創死亡，侵害他人之生命權，固有不該，其可得
    知悉駕車肇事致人死亡，竟仍逃逸，惡性較重，且犯後僅坦
    承業務過失致死，就肇事逃逸犯行，飾詞狡辯，態度欠佳，
    又告訴人僅領取汽車強制保險金，被告（與其雇主）迄未與
    告訴人達成民事和解，惟念及被告駕車致死係因過失所致，
    且係受僱之貨車司機，其前未受有期徒刑執行之前科紀錄，
    有台灣高等法院被告前案紀錄表在卷足參等一切情狀，分別
    量處如主文所示之刑。又本件被告犯罪時間為96年3 月13日
    ，係在中華民國九十六年罪犯減刑條例所定基準日96年4 月
    24日以前，符合減刑條件，爰各予減刑二分之一，詳如主文
    所示，並依法定其應執行之刑，以資懲儆。
四、至檢察官以被告惡性非輕，請就肇事逃逸犯行從重判處有期
    徒刑3 年6 月等語，固非無見。惟被告本件坦承業務上過失
    致人於死犯行，已如上述，而本院就其肇事逃逸犯行所科之
    刑，已斟酌刑法第57條各項情狀妥予量刑，與其本件犯罪情
    節核屬相當，是檢察官上開求刑仍有過重，附此敘明。
據上論斷，應依刑事訴訟法第299 條第1 項前段，刑法第276 條
第2 項、第185 條之4 、第51條第5 款，中華民國九十六年罪犯
減刑條例第2 條第1 項第3款、第7條，判決如主文。
本案經檢察官丙○○到庭執行職務。
中　　華　　民　　國　　96　　年　　10　　月　　1 　　日
                  刑事第三庭  審判長法  官  蔡國卿
                                    法  官  何佩陵
                                    法　官  李昆南
以上正本，係照原本作成，證明與原本無異。
如不服本判決，應於送達後10日內，向本院提出上訴狀。
中　　華　　民　　國　　96　　年　　10　　月　　1 　　日
                                    書記官  黃美玲
附錄本判決論罪之法條：
刑法276條第2項
從事業務之人，因業務上之犯前項之罪者，處5 年以下有期徒刑
或拘役，得併科3000元以下罰金。
第185條之4（肇事遺棄罪）
駕駛動力交通工具肇事，致人死傷而逃逸者，處6 月以上5 年以
下有期徒刑。
